【裁判字號】    95,訴,871
【裁判日期】    951120
【裁判案由】    違反毒品危害防制條例
【裁判全文】
臺灣屏東地方法院刑事判決               95年度訴字第871號
公  訴  人  臺灣屏東地方法院檢察署檢察官
被      告  甲○○
                      號
                    現於臺灣屏東監獄竹田分監
上列被告因違反毒品危害防制條例案件，經檢察官提起公訴（95
年度毒偵字第1551號），被告於本院準備程序中就被訴事實為有
罪之陳述，經本院合議庭裁定由受命法官獨任依簡式審判程序審
理，判決如下：
    主  文
甲○○施用第一級毒品，累犯，處有期徒刑捌月。
    事  實
一、甲○○前因施用毒品案件，經臺灣屏東地方法院檢察署檢察
    官起訴併聲請強制戒治，強制戒治部分，經本院以90年度毒
    聲字第581 號裁定送戒治處所施以強制戒治，刑罰部分，經
    本院以90年度訴字第201 號判處應執行有期徒刑1 年5 月確
    定，嗣該強制戒治經本院以91年度毒聲字第32號裁定停止戒
    治付保護管束，於保護管束期間再因施用毒品案件，經本院
    以91年度毒聲字第408 號裁定撤銷停止戒治，再施以強制戒
    治，於91年9 月3 日強制戒治期滿，上開違反毒品危害防制
    條例案件，復經臺灣高等法院高雄分院以91年度上訴字第12
    82號判處應執行有期徒刑8 月確定。上開有期徒刑接續執行
    ，於93年3 月29日假釋出獄，於93年8 月28日假釋期滿未經
    撤銷假釋，以已執行完畢論。詎其仍不知悔改，於上開強制
    戒治執行完畢釋放後5 年內，復基於施用第一級毒品海洛因
    之犯意，於95年7 月17日，在屏東縣屏東市○○里○○路87
    0 巷5 弄5 號住處，將海洛因加水稀釋，以注射針筒注射手
    臂之方式，施用海洛因1 次。嗣於95年7 月17日14時10分許
    ，為警在屏東縣麟洛鄉○○村○○路公廁前查獲，並經其同
    意採尿送驗後，始知悉上情。
二、案經屏東縣警察局屏東分局報告臺灣屏東地方法院檢察署檢
    察官偵查起訴。
    理  由
一、本案被告甲○○所犯違反毒品危害防制條例案件，並非法定
    刑為死刑、無期徒刑或最輕本刑3 年以上有期徒刑之罪，亦
    非高等法院管轄第一審之案件，而被告於本院準備程序中就
    被訴事實為有罪之陳述，本院合議庭乃裁定由受命法官獨任
    進行簡式審判程序。又簡式審判程序之證據調查，依刑事訴
    訟法第273 條之2 規定，不受同法第159 條第1 項審判外陳
    述排除之限制，再被告對於卷內之各項證據，亦不爭執證據
    能力，故卷內所列之各項證據，自得作為證據，先予敘明。
二、經查，上揭事實，業據被告於本院審理中坦承不諱，而被告
    經採尿送驗結果，確呈嗎啡陽性反應，有台灣檢驗科技股份
    有限公司濫用藥物尿液檢驗報告可稽，並有照片4 張可資佐
    證，足認被告之自白，應與事實相符，堪予採信。再被告前
    因施用毒品案件，經臺灣屏東地方法院檢察署檢察官起訴併
    聲請強制戒治，強制戒治部分，經本院以90年度毒聲字第58
    1 號裁定送戒治處所施以強制戒治，刑罰部分，經本院以90
    年度訴字第201 號判處應執行有期徒刑1 年5 月確定，嗣該
    強制戒治經本院以91年度毒聲字第32號裁定停止戒治付保護
    管束，於保護管束期間再因施用毒品案件，經本院以91年度
    毒聲字第408 號裁定撤銷停止戒治，再施以強制戒治，於91
    年9 月3 日強制戒治期滿，上開違反毒品危害防制條例案件
    ，復經臺灣高等法院高雄分院以91年度上訴字第1282號判處
    應執行有期徒刑8 月確定，上開有期徒刑接續執行，於93年
    3 月29日假釋出獄，於93年8 月28日假釋期滿未經撤銷假釋
    ，以已執行完畢論，有卷附臺灣屏東地方法院檢察署全國刑
    案資料查註紀錄表、臺灣高等法院被告前案紀錄表可參，是
    本件被告於強制戒治執行完畢後5 年內施用第一級毒品，核
    與毒品危害防制條例第23條第2 項規定相符，自應依法論科
    。
三、按海洛因係毒品危害防制條例第2 條第2 項第1 款所定之第
    一級毒品，不得非法施用，是核被告所為，係犯毒品危害防
    制條例第10條第1 項之施用第一級毒品罪。被告為施用毒品
    海洛因而持有毒品之低度行為，已為其施用之高度行為所吸
    收，不另論罪。又被告前因施用毒品，經本院90年度訴字第
    201 號判處應執行有期徒刑1 年5 月確定，嗣於保護管束期
    間再因施用毒品案件，復經臺灣高等法院高雄分院以91年度
    上訴字第1282號判處應執行有期徒刑8 月確定，上開有期徒
    刑接續執行，於93年3 月29日假釋出獄，於93年8 月28日假
    釋期滿未經撤銷假釋，以已執行完畢論等情，已如前述，有
    臺灣高等法院被告前案紀錄表可稽，其於前開徒刑執行完畢
    後，5 年故意再犯本案有期徒刑以上之罪，為累犯，加重其
    刑。爰審酌：(一)被告有違反槍砲刀械彈藥管制條例、傷害、
    妨害自由及違反毒品危害防制條例等前科，有臺灣高等法院
    被告前案紀錄表在卷可稽，其素行不良；(二)被告有多次毒品
    前科，甫經多次毒品戒斷之保安處分程序詳如前述，仍未能
    徹底戒除毒癮，顯見其意志不堅，惟施用毒品係戕害自身健
    康、尚未害及他人，其所生危害尚非甚巨；(三)被告犯後坦承
    犯行，其犯後態度良好等一切情狀，量處如主文所示之刑。
四、公訴意旨略以：本件被告除有上開經論罪科刑之1 次施用毒
    品行為外，於95年6 月7 日起至7 月17日14止之期間內，尚
    有多次施用毒品之犯行，因施用毒品具有成癮性，含有反覆
    實施同一行為之罪質，故其多次施用毒品之行為，應屬包括
    一罪等語。惟查：
  (一)按刑法規定連續犯以來，實務上之見解對於本條「同一罪名
    」之認定過寬，所謂「概括犯意」，經常可連綿數年之久，
    且在採證上多趨於寬鬆，每每在起訴之後，最後事實審判決
    之前，對多次犯同一罪名之罪者，均適用連續犯之規定論處
    ，不無鼓勵犯罪之嫌，亦使國家刑罰權之行使發生不合理之
    現象。因此，基於連續犯原為數罪之本質及刑罰公平原則之
    考量，本次於95年7 月1 日公布施行之修正後刑法，遂將連
    續犯規定刪除，以其公允。故依上開修法意旨，在適用包括
    一罪而具有集合犯性質之「習慣犯」或「常習犯」，自應從
    嚴解釋，否則一概以包括一罪之集合犯處理結果，反較連續
    犯之規定存在時，對被告更加寬縱（按無法「加重其刑至二
    分之一」，又無常業犯之加重規定），諒非修法本意。況且
    吸食毒品是否成癮，也非以其次數之多寡，率而認定之，尚
    需更多醫學實證上之研究報告資料以資佐證，故公訴意旨，
    認為被告因自白其曾施用毒品多次，而認定其施用毒品已具
    成癮性，應構成包括一罪，即屬有誤，特予敘明。
  (二)按犯罪事實應依證據認定之，無證據不得認定犯罪事實；又
    被告之自白，不得作為有罪判決之唯一證據，仍應調查其他
    必要之證據，以察其是否與事實相符，刑事訴訟法第154 條
    第2 項、第156 條第2 項分別定有明文。申言之，被告之自
    白，應以補強證據擔保其真實性；亦即以補強證據之存在，
    藉之限制自白在證據上之價值。而所謂補強證據，則指除該
    自白本身外，其他足資以證明自白之犯罪事實確具有相當程
    度真實性之證據而言。雖其所補強者，非以事實之全部為必
    要，但亦須因補強證據與自白之相互利用，而足使犯罪事實
    獲得確信者，始足當之（最高法院74年台覆字第10號判例參
    照）。承上所述，既然公訴意旨所指述之被告多次施用毒品
    之犯行，不具成癮性，不構成包括一罪，且修正後刑法又刪
    除連續犯之規定，則依上開最高法院判例之意旨，欲認定被
    告尚有多次施用毒品之犯行，除被告之自白外，尚應有其他
    補強證據擔保其真實性，然經本院遍閱全卷，除被告於偵查
    中之自白外，查無補強證據可資參佐（如驗尿報告、查獲毒
    品或施用器具等），自難僅依被告自白遽為有罪之認定，惟
    公訴人既以一罪起訴，本院爰另不另為無罪之諭知，附此敘
    明。
據上論斷，應依刑事訴訟法第273 條之1 第1 項、第299 條第1
項前段，毒品危害防制條例第10條第1 項、刑法第11條、第47條
第1項，判決如主文。
本案經檢察官靳隆坤到庭執行職務
中    華    民    國    95    年    11    月    20    日
                  刑事第四庭    法  官  王炳人
以上正本證明與原本無異。
如不服本判決應於收受本判決送達後十日內向本院提出上訴書狀
，其未敘述上訴理由者，並得於提起上訴後十日內向本院補提理
由書狀（均須按他造當事人之人數附繕本）「切勿逕送上級法院
」
中    華    民    國    95    年    11    月    21    日
                                書記官  潘豐益
附錄本判決論罪科刑法條全文
毒品危害防制條例第10條第1項：
施用第一級毒品者，處6月以上5年以下有期徒刑。


司法院資訊處製作；財團法人民間司法改革基金會備份。
